【裁判字號】    99,上易,581
【裁判日期】    990701
【裁判案由】    詐欺
【裁判全文】
臺灣高等法院高雄分院刑事判決         99年度上易字第581號
上  訴  人
即  被  告  乙○○
上列上訴人因詐欺案件，不服臺灣高雄地方法院99年度易字第59
2 號中華民國99年5 月5 日第一審判決（起訴案號：臺灣高雄地
方法院檢察署98年度偵字第2180號），提起上訴，本院判決如下
：
     主  文
上訴駁回。
     理  由
一、按「不服地方法院之第一審判決而上訴者，應向管轄第二審
    之高等法院為之。上訴書狀應敘述具體理由。上訴書狀未敘
    述上訴理由者，應於上訴期間屆滿後20日內補提理由書於原
    審法院。逾期未補提者，原審法院應定期間先命補正」、「
    第二審法院認為上訴書狀未敘述理由或上訴有第362 條前段
    之情形，應以判決駁回之。但其情形可以補正而未經原審法
    院命其補正者，審判長應定期間先命補正」，刑事訴訟法第
    361 條、第367 條分別定有明文。職是，不服地方法院之第
    一審判決而上訴者，其上訴書狀應敘述具體理由，至於上訴
    理由是否具體，係屬第二審法院審查範圍，則不在命補正之
    列，此參照上開條文之修正理由自明。
二、再所稱具體理由，係指須就不服之判決為具體之指摘而言，
    如僅泛稱原判決認事用法不當或採證違法、判決不公等，均
    非具體理由（法院辦理刑事訴訟案件應行注意事項第162 點
    參照）。復按「所謂具體理由，必係依據卷內既有訴訟資料
    或提出新事證，指摘或表明第一審判決有何採證認事、用法
    或量刑等足以影響判決本旨之不當或違法，而構成應予撤銷
    之具體事由，始克當之（例如：依憑證據法則具體指出所採
    證據何以不具證據能力，或依憑卷證資料，明確指出所為證
    據證明力之判斷如何違背經驗、論理法則）；倘僅泛言原判
    決認定事實錯誤、違背法令、量刑失之過重或輕縱，而未依
    上揭意旨指出具體事由，或形式上雖已指出具體事由，然該
    事由縱使屬實，亦不足以認為原判決有何不當或違法者（例
    如：對不具有調查必要性之證據，法院未依聲請調查亦未說
    明理由，或援用證據不當，但除去該證據仍應為同一事實之
    認定），皆難謂係具體理由，俾與第二審上訴制度旨在請求
    第二審法院撤銷、變更第一審不當或違法之判決，以實現個
    案救濟之立法目的相契合，並節制濫行上訴」（最高法院97
    年度臺上字第892 號判決意旨參照）。是如上訴理由書狀並
    未依據卷內訴訟資料，具體指摘原判決認事用法有何違法或
    不當之情形，即屬上訴未敘述具體理由。又上訴書狀未敘述
    具體理由者，其上訴即屬於刑事訴訟法第362 條前段所定「
    上訴不合法律上之程式」之情形，第二審法院自應依同法第
    367 條之規定，以判決駁回之。
三、本案上訴人即被告（下稱被告）乙○○不服原審判決提起上
    訴，其上訴書所載理由略謂：被告乙○○於民國97年10月至
    11月間，因找工作被騙，父親看報紙去借貸，就是為了幫被
    告打官司，結果也被騙，父親年事已高，家人因對被告不諒
    解，乃把被告趕出家門，導致被告未能收到法院傳票，而遭
    通緝，原先以為該6 個月刑期結束後，被告即可重見光明。
    未料法院又另拿其中1 條來開庭，對被告而言，相當不公平
    ，且該責罰又太重，對被告而言不啻雪上加霜等語。經查：
  (一)本件原判決就檢察官起訴被告乙○○明知詐騙集團或不法份
    子為掩飾其不法行徑，避免執法人員之追究及處罰，經常利
    用他人之存款帳戶以逃避追緝，在客觀上可以預見一般取得
    他人帳戶使用之行徑，常與財產犯罪所需有密切關連，且此
    種不法行為屢經媒體大肆宣導，竟仍容任所提供之金融帳戶
    可能被利用，造成詐欺取財結果之發生，而基於幫助他人實
    施詐欺取財犯罪之不確定故意，於97年9 月23日見由詐騙集
    團成員在自由時報上刊登之「代辦銀行信貸，......，0000
    000000」之廣告，即撥打上開電話聯絡，該詐騙集團成員即
    告知被告以其父親高鑑翔名義申辦高雄市農會帳戶，被告遂
    於97年9 月27日上午10時許，在高雄市左營區○○○路某加
    油站前，將其父高鑑翔申請之高雄市農會信用部左營分部帳
    號0000000000000 號帳戶（下稱高雄市農會帳戶）存摺、印
    鑑章、提款卡及密碼，提供予姓名、年籍不詳之詐騙集團成
    員使用。嗣該詐騙集團成員間，乃共同基於意圖為自己不法
    所有詐欺取財之犯意聯絡，於97年10月14日上午11時30分許
    ，以未顯示號碼之電話向甲○○佯稱係其友人「美真」，因
    急需用錢而需借款云云，致甲○○陷於錯誤，於同日下午1
    時32分許、下午3 時3 分許，分別匯款3 萬元、2 萬元至高
    鑑翔上開高雄市農會帳戶內之幫助詐欺取財犯行，業已罪證
    明確，爰依刑法第339 條第1 項、第30條第1 項前段、第2
    項、第41條第1 項前段，刑法施行法第1 條之1 等規定，判
    處被告罪刑，業已詳敘其認定之依據及所憑之理由，經核並
    無違誤。
  (二)關於刑之量定，係實體法上賦予法院得為自由裁量之事項，
    倘其未有逾越法律所規定之範圍，或濫用其權限，即不得任
    意指摘為違法。且在同一犯罪事實與情節，如別無其他加重
    或減輕之原因，下級審量定之刑，亦無過重或失輕之不當情
    形，則上級審法院對下級審法院之職權行使，原則上應予尊
    重（最高法院75年度臺上字第7033號判例意旨，及85年度臺
    上字第2446號判決意旨可資參照）。原判決審酌被告貪圖小
    利，將存摺、印鑑章、提款卡、密碼等交予不法人士詐欺牟
    利，非但增加被害人尋求救濟之困難，亦使不法人士得以順
    利進行詐欺犯行，被告前且曾因提供帳戶而遭查獲（此有臺
    灣高等法院被告前案紀錄表在卷可稽），竟仍再犯相同錯誤
    ，惟念被告犯後已坦承犯行且有悔意，復斟酌其工作、學歷
    、犯罪動機、目的、手段、所生之損害等一切情狀，量處被
    告拘役55日，並諭知以新臺幣1,000 元折算1 日之易科罰金
    折算標準，經核原判決已就刑法第57條揭示之各種量刑條件
    ，妥為斟酌，並無失輕、過重或違反比例原則、平等原則或
    公平正義之情形。是被告執上揭情詞主張原判決量刑過重，
    並無可採。
四、綜上，被告前揭上訴意旨，既非依據卷內訴訟資料具體指摘
    原判決認事用法或量刑有何違法或不當之情形，顯屬上訴未
    敘述具體理由，核之上揭說明，應認其上訴違背法律上之程
    式，自應予以駁回。
五、依刑事訴訟法第367 條前段、第372 條，不經言詞辯論，逕
    為判決如主文。
中    華    民    國    99    年    7     月    1     日
                  刑事第十一庭  審判長法  官 翁慶珍
                                      法  官 黃仁松
                                      法  官 徐美麗
以上正本證明與原本無異。
不得上訴。
中    華    民    國    99    年    7     月    1     日
                                      書記官 賴梅琴

司法院資訊處製作；財團法人民間司法改革基金會備份。
